【裁判字號】    92,交聲,1214
【裁判日期】    921128
【裁判案由】    違反道路交通管理處罰條例聲明異議
【裁判全文】
臺灣臺北地方法院交通事件裁定                  九十二年度交聲字第一二一四號
    異  議  人
    即受處分人  甲○○
右列受處分人因違反道路交通管理處罰條例案件，對於台北市交通事件裁決所九十二
年八月二十六日所為之處分（原處分：北市裁三字第裁二二—ＡＸＸ○二八二六三號
），聲明異議，本院裁定如左：
    主  文
異議駁回。
    理  由
一、按行車速度，依標誌或標線之規定，無標誌或標線者，在市區道路，時速不得超
    過五十公里，行為時道路交通安全規則第九十三條第一項第一款定有明文。又汽
    車駕駛人，行車速度，超過規定之最高時速者，處新台幣（以下同）一千二百元
    以上二千四百元以下罰鍰，並記違規點數一點；汽車駕駛人，駕駛汽車違反道路
    交通安全規則，因而肇事致人受傷者，吊扣其駕駛執照三個月至六個月，道路交
    通管理處罰條例第四十條第一項、第六十三條第一項第一款、第六十一條第三項
    亦規定甚明。
二、原處分機關認異議人即受處分人甲○○於民國九十二年五月十七日上午十一時二
    十分許，駕駛車號臨Ｊ○○四○七號自小客車沿台北市中山區○○○路南往北第
    二車道行駛，行至該路與同路一六二巷交岔路口時，其左側車身與沿同路一六二
    巷西向東方向行駛至前揭交岔路口左轉彎、由張德欽所騎乘之車號ＣＨＩ—五五
    七號重型機車車頭、右側車身撞及而肇事，張德欽因此倒地受傷，經員警到場處
    理，測得受處分人所駕駛之自小客車煞車痕平均長度為十五點二五公尺，依汽車
    煞車距離、行車速度及道路摩擦係數對照表換算受處分人當時行車速度約為時速
    五十五至六十公里，台北市政府警察局交通警察大隊因認受處分人違反道路交通
    管理處罰條例第四十條第一項、第六十一條第三項之規定掣單舉發，嗣受處分人
    於應到案日期前向原處分機關提出申訴，經原處分機關請舉發單位調查結果，仍
    認受處分人確有前述違規行為，原處分機關乃依前揭道路交通管理處罰條例第四
    十條第一項、第六十三條第一項（漏引第一款）、第六十一條第三項（贅引第一
    款）規定，裁處受處分人罰鍰一千七百元，吊扣駕駛執照三個月，並記違規點數
    一點。
三、聲明異議意旨略以：伊在事發時係快速右轉方向盤以閃避左方駛來之機車，很容
    易在地面留下輪胎痕，故伊所駕之車在肇事處地面留下之輪胎痕，並非全為煞車
    痕跡，且對方亦有支線車未讓幹線車先行之過失云云。經查：
  (一)受處分人駕駛車號臨Ｊ○○四○七號自小客車與張德欽騎乘之車號ＣＨＩ—五五
    七號重型機車，確實於前開時、地發生碰撞，張德欽並因此受傷等事實，為受處
    分人所不爭執，並有道路交通事故現場圖、交通事故談話紀錄表、道路交通事故
    補充資料表等件在卷可稽，均堪信為真正。
  (二)依前開道路交通事故現場圖及卷附現場照片所示，肇事路口為四方岔路，設有閃
    光燈號，敬業三路為閃光黃燈、敬業三路一六二巷為閃光紅燈，視野開闊、良好
    。依據道路交通標誌標線號誌設置規則第二百十一條規定，顯示敬業三路為幹道
    、敬業三路一六二巷為支道。張德欽騎乘機車行至該路口，應遵循道路交通安全
    規則第一百零二條第一項第二款之規定，暫停禮讓受處分人所駕駛、沿敬業三路
    前行之幹道車先行通過，惟其自承：「肇事前我騎車沿敬業三路一六二巷西向東
    行駛，行至肇事路口處我車要往北，就在我車進入路口之時，並未看見右側有來
    車，於是我車就向左轉行進，此時就看見有一輛自小客車臨Ｊ○○四○七號急駛
    而來：：：」等語（卷附交通事故談話紀錄表參照），可知張德欽騎乘機車進入
    路口前，並未暫停禮讓幹道來車先行，其對本件事故之發生為有過失，至為明確
    。
  (三)又本件事發後，受處分人所駕駛之自小客車在現場留有煞車痕，該等煞車痕平均
    長度為十五點二五公尺，此觀諸前引現場圖之記載即明。依汽車煞車距離、行車
    速度及道路摩擦係數對照表所示，受處分人於事發前之車速約達時速五十五至六
    十公里間，顯已超逾當地之速限時速五十公里。受處分人雖以前開情詞置辯，惟
    依本院審理違反道路交通管理處罰條例事件職務上所知，車輛於高速狀態下轉彎
    ，致離心力大於輪胎與地面之摩擦力（即抓地力），車輛繞其重心垂直軸偏轉而
    有擺尾現象，此時輪胎在地面造成之輪跡稱為偏向拖痕，與車輛行進中經有效煞
    車後，車輪即停止轉動，與路面發生摩擦之鈍力擋不住車體向前之動力，因此輪
    胎繼續滑行於地面，而留下之煞車痕有別。受處分人稱其快速右轉方向盤，很容
    易在地面留下輪胎痕之陳述固非無見，然依卷附交通事故談話紀錄表所載，受處
    分人於事發後陳稱：「：：：我看見左方（敬業三路一六二巷）有一輛重機車Ｃ
    ＨＩ—五五七急駛而來，我見狀便立即踩煞車按喇叭，並且向右方閃避：：：」
    等語，可知伊所駕駛車輛輪胎於路面所留下輪胎痕之期間，係處於其踩踏煞車開
    始並急速轉彎直至車輛停止之期間，亦即顯示其輪胎痕之起、迄即為其煞車開始
    至結束之距離，期間縱有因轉向而產生車身偏滑之情形，亦無礙於煞車距離軌跡
    之一致性。故而該車輪胎在事發現場遺留之痕跡，應為煞車痕無疑，受處分人前
    開辯詞要乏依據，並不足採。原處分機關據此認定受處分人於事發前行車速率約
    為時速五十五至六十公里，尚無違誤，受處分人確有超速行駛之違規行為，堪予
    認定。
  (四)又本件事故之肇致，雖張德欽具支線道車未禮讓幹線道車之過失，然受處分人因
    超速行駛，致發現危險狀況時閃煞不及，亦同為本件事故之肇因，張德欽因本件
    事故所受傷害，與受處分人超速行駛之違規行為間，實具有相當因果關係。
四、綜上所述，受處分人確有在前揭時、地超速行駛之違規行為，該超速行駛之舉係
    違反行為時道路交通安全規則第九十三條第一項第一款之規定，並因此肇事致人
    受傷，從而原處分機關依道路交通管理處罰條例第四十條第一項、第六十三條第
    一項（漏引第一款）、第六十一條第三項（贅引第一款）、違反道路交通管理事
    件統一裁罰基準表之規定，裁處受處分人罰鍰一千七百元，吊扣駕駛執照三個月
    並記違規點數一點，並無違誤。本件異議為無理由，應予駁回。
據上論斷，依道路交通案件處理辦法第十九條，裁定如主文。
中      華      民      國      九十二      年    十一    月    廿八    日
                                      臺灣臺北地方法院交通法庭
                                          法  官  陳婷玉
右正本證明與原本無異
如不服本裁定應於送達後五日內向本院提出抗告狀
                                          書記官  陳弘文
中      華      民      國      九十二      年    十一    月    廿八    日


司法院資訊處製作；財團法人民間司法改革基金會備份。
